臺灣士林地方法院民事裁定
111年度補字第839號
原      告  潘參豪  
被      告  羅珮晴  
上列當事人間請求確認部分抵押債權不存在事件，本院裁定如下
：
    主  文
本件訴訟標的價額核定為新臺幣玖拾萬元。
原告應於收受本裁定正本送達之日起五日內補繳第一審裁判費新
臺幣玖仟捌佰元，逾期未補正，即駁回原告之訴。
    理  由
一、起訴，應依民事訴訟法第77條之13、第77條之14等規定繳納
    裁判費，此為起訴必須具備之程式。原告之訴，起訴不合程
    式或不備其他要件者，法院應以裁定駁回之，但其情形可以
    補正者，審判長應定期間先命補正，同法第249條第1項第6
    款亦有明文。按訴訟標的之價額，由法院核定。核定訴訟標
    的之價額，以起訴時之交易價額為準；無交易價額者，以原
    告就訴訟標的所有之利益為準。同法第77條之1第1項、第2
    項分別定有明文。又消極確認之訴，原告起訴係請求確認被
    告對某特定之法律關係不存在，原告並無積極之利益，僅有
    消極之利益，原告所有消極之利益若干，須參酌被告主張之
    積極利益若干定之（最高法院110年度台抗字第1291號裁定
    意旨參照）。
二、經查，本件原告對被告起訴，聲明請求確認「抵押權」擔保
    之債權於新臺幣（下同）900,000元之範圍內不存在。原告
    雖未於訴狀中具體表明聲明中所稱「抵押權」之特徵，然原
    告以本院111年度司拍字第87號民事裁定作為起訴狀之附件
    ，自得以該裁定所載：原告以其所有門牌號碼臺北市○○區○○
    街00巷00弄00號3樓房屋及基地，為被告設定最高限額新臺
    幣（下同）1,600,000元之抵押權，擔保原告對被告現在及
    將來所負借款、票據、保證債務之清償，擔保債權確定日期
    為民國109年9月3日，已於109年6月5日辦竣抵押權設定登記
    （下稱系爭抵押權）。原告於109年6月4日向被告借款1,600
    ,000元，借款期間為3個月，清償期已屆至，原告仍未清償
    等語，特定本件原告聲明中所稱「抵押權」及所擔保債權之
    特徵。是足認原告聲明中所指債權，即系爭抵押權所擔保兩
    造間於109年6月4日成立之借款契約所生債權，原告請求確
    認上開債權在900,000元之範圍內不存在，屬消極確認之訴
    ，應以被告對該範圍內債權之積極利益，即債權額900,000
    元，計算原告就本件訴訟標的所有之利益，是本件訴訟標的
    價額應核定為900,000元，應徵第一審裁判費9,800元。茲依
    民事訴訟法第249條第1項但書之規定，限原告於收受本裁定
    正本送達之日起5日內如數補繳，逾期不繳，即駁回其訴。
三、爰裁定如主文。　　
中　　華　　民　　國　　111 　年　　8 　　月　　23　　日
                  民事第一庭法  官  江哲瑋　　　　　　　
以上正本係照原本作成。
如對本裁定關於核定訴訟標的價額部分抗告，應於裁定送達後10
日內向本院提出抗告狀，並繳納抗告費新臺幣 1,000 元；關於
命補繳裁判費部分，不得抗告。
中　　華　　民　　國　　111 　年　　8 　　月　　23　　日
                            書記官  張祐誠